臺灣高等法院高雄分院刑事判決　　　　　　　　　九十一年度上訴字第一七八五號
　　上　訴　人
　　即　被　告　甲○○　男民.
右上訴人因違反毒品危害防制條例案件，不服臺灣高雄地方法院九十一年度訴字第一
五○三號中華民國九十一年七月十八日第一審判決（起訴案號：臺灣高雄地方法院檢
察署九十一年度毒偵字第一一六七號），提起上訴，本院判決如左：
    主  文
上訴駁回。
    事  實
一、甲○○前曾於民國（下同）八十四年、八十七年間因違反麻醉藥品管理條例、懲
    治盜匪條例案件，分別經臺灣桃園地方法院、台灣高雄地方法院判處有期徒刑八
    月、二年，先後於八十六年三月三十一日、九十年一月九日執行完畢。又曾自八
    十六年四月間起至同年十二月四日止，非法施用第一級、第二級毒品，經臺灣高
    雄地方法院檢察署檢察官起訴後，由台灣高雄地方法院適用毒品危害防制條例規
    定，將其裁定送觀察、勒戒後，認無繼續施用毒品之傾向，而於八十七年八月四
    日以八十七年度訴字第一三六三號判決免刑確定（檢察官亦依當次觀察、勒戒結
    果，於八十七年十二月三十日以八十七年度偵字第二三八六七號不起訴處分在案
    ）。詎其仍不知戒絕悔改，又各別基於施用第一級毒品海洛因、第二級毒品安非
    他命之概括犯意，自九十一年一月間起至同年三月六日止，連續在高雄縣大寮鄉
    ○○村○○路一三五號住處等地，將第一級毒品海洛因粉末攙入針筒注射身體，
    第二級毒品安非他命則置放在玻璃球吸食器內，下用火燒烤加熱吸食其霧化氣體
    等方式，分別施用第一級毒品海洛因及第二級毒品安非他命多次。嗣於九十一年
    三月九日十七時三十分許，在高雄縣大寮鄉○○○路與忠義國小路口為警查獲，
    並扣得其所有供施用之第一級毒品海洛因一包（淨重０‧一二公克，包裝重○˙
    二公克）。經高雄地檢署檢察官聲請台灣高雄地方法院以九十一年度毒聲字第一
    二０五號裁定送勒戒處所觀察、勒戒後，認有繼續施用毒品傾向，再聲請該院以
    九十一年毒聲字第一六四七號裁定令入戒治處所施以強制戒治。
二、案經高雄市政府警察局楠梓分局移送臺灣高雄地方法院檢察署檢察官偵查起訴。
    理  由
一、上訴人即被告甲○○（下稱被告）經本院合法傳喚，無正當之理由不到庭。惟查
    ，右揭事實，業據被告於警訊、偵查及原審審理中坦承不諱，且被告於警訊時為
    警採取之尿液，經送請高雄市凱旋醫院檢驗結果，亦驗出含有嗎啡及甲基安非他
    命陽性反應，此有該院九十一年四月一日高市凱醫檢字第三一八號煙毒尿液檢驗
    成績書在卷可稽，並有被告所有供施用之粉末一包（淨重○˙一二公克，包裝重
    ○˙二○公克）扣案足佐，而該粉末經送請法務部調查局鑑定結果，係屬海洛因
    有該局九十一年七月八日鑑定通知書一紙附卷可憑，被告自白應與事實相符，堪
    以採信。又被告前曾自八十六年四月間起至同年十二月四止，非法施用第一級、
    第二級毒品，經台灣高雄地方法院檢察署檢察官起訴後，由台灣高雄地方法院適
    用毒品危害防制條例規定，將其裁定送觀察、勒戒後，認無繼續施用毒品之傾向
    ，而於八十七年八月四日以八十七年度訴字第一三六三號判決免刑確定（檢察官
    亦依當次觀察、勒戒結果，於八十七年十二月三十日以八十七年度偵字第二三八
    六七號不起訴處分在案）等事實，有該判決書、不起訴處分書各一件附卷可查，
    其於五年內再犯上開施用海洛因、安非他命犯行，經台灣高雄地方法院檢察署檢
    察官聲請台灣高雄地方法院以九十一年度毒聲字第一二０五號裁定送勒戒處所觀
    察、勒戒後，認有繼續施用毒品傾向，再聲請該院以九十一年毒聲字第一六四七
    號裁定令入戒治處所施以強制戒治等事實，亦有台灣高雄地方法院觀察、勒戒、
    強制戒治裁定書及臺灣高雄看守所附設勒戒處所九十一年三月十八日高所坤戒勒
    字第四五五號函附之有繼續施用毒品傾向證明書影本在卷可稽，從而，被告前因
    施用毒品案件，經觀察勒戒因無繼續施用傾向，而由台灣高雄地方法院為免刑判
    決確定後，於五年內再犯上開施用毒品犯行，事證明確，被告之犯行堪以認定。
二、查海洛因、安非他命分係毒品危害防制條例第二條第二項所稱之第一級、第二級
    毒品，均不得持有、施用。次按犯毒品危害防制條例第十條之施用第一、二毒品
    罪者，檢察官應先將被告送勒戒處所觀察、勒戒，經觀察、勒戒後，認無繼續施
    用毒品傾向者，應由檢察官為不起訴處分裁定。依此為不起訴處分後，五年內再
    犯第十條施用第一級、第二級毒品罪者，經觀察、勒戒後，認有繼續施用毒品之
    傾向，則不適用前開規定，而應依一般訴訟程序起訴論罪科刑，此觀諸毒品危害
    防制條例第二十條第一項、第二項前段、第三項前段規定自明。再按同條例第三
    十五條規定，於該條例修正施行前繫屬之案件，除有刑法第二條第一項但書之情
    形外，於修正後，由法院依修正後規定處理之，依修正後規定應為不起訴處分者
    ，法院應為免刑判決。由上開規定可知，毒品危害防制條例修正施行前繫屬之案
    件，於修正後，由法院依修正後規定將被告送勒戒處所觀察、勒戒，認無繼續施
    用毒品傾向，而為免刑判決確定後，五年內再犯第十條施用第一、二級毒品之罪
    ，經觀察、勒戒後，認有繼續施用毒品之傾向或三犯以上者，應同有上開毒品危
    害防制條例第二十條第三項前段規定之適用。是以，本件被告於毒品危害防制條
    例施行前曾因施用第一級、第二級毒品，經檢察官起訴後，由台灣高雄地方法院
    依該條例規定送勒戒處所觀察、勒戒，因認無繼續施用毒品傾向，而判處免刑確
    定，其於五年內再犯前揭施用海洛因、安非他命犯行，再經觀察、勒戒後，認有
    繼續施用毒品之傾向，依前所述，即應依法論科。核被告所為，其施用第一級毒
    品海洛因之行為，係犯毒品危害防制條例第十條第一項之施用第一級毒品罪，其
    施用第二級毒品安非他命之行為，係犯同條第二項之施用第二級毒品罪。其各別
    先後多次施用海洛因、安非他命之數行為，均時間緊接，且反覆為之，所犯又各
    係同一犯罪構成要件之之罪，顯均係基於概括犯意為之，均應依連續犯規定論以
    一罪。至被告多次持有海洛因、安非他命行為，亦各係基於概括之犯意為之，本
    亦均應以連續持有論，惟其持有後進而施用，其持有之低度行為，應被施用之高
    度行為所吸收，均不另論其持有第一、二級毒品罪。又被告所犯施用第一級毒品
    罪及施用第二級毒品罪二罪之間，犯意各別，行為互殊，應予分論併罰。再查，
    被告前曾於八十四年、八十七年間因違反麻醉藥品管理條例、懲治盜匪條例案件
    ，分別經臺灣桃園地方法院、本院各判處有期徒刑八月、二年，已先後於八十六
    年三月三十一日、九十年一月九日執行完畢之事實，有臺灣高雄地方法院檢察署
    刑案資料查註紀錄表及臺灣高等法院被告全國前案記錄表各一份在卷可按，其受
    有期徒刑執行完畢後，五年內再犯本件有期徒刑以上之罪，為累犯，均應依刑法
    第四十七條規定加重其刑。
三、原審以被告施用第一級、第二級毒品罪證明確，適用毒品危害防制條例第十條第
    一項、第二項、第二十條第三項、第十八條第一項前段，刑法第十一條、第五十
    六條、第四十七條、第五十一條第五款規定，審酌被告於毒品危害防制條例施行
    前即有施用毒品之不良素行，且其於毒品危害防制條例施行後，復因施用毒品案
    件，經適用該條例規定，將其裁定送觀察、勒戒後，以無繼續施用毒品之傾向，
    而為免刑判決確定後，仍未戒絕毒品，再犯相同之罪，顯見其無悔改之意，惟念
    其施用毒品乃自戕一己之身體健康，尚未害及他人，及其犯後已坦承犯行，態度
    良好等一切情狀，就其所犯施用第一級毒品部分量處有期徒刑十月，就其施用第
    二級毒品部分量處有期徒刑六月，並定其應執行刑為有期徒刑一年二月；又以扣
    案之海洛因一包（經法務部調查局鑑定結果淨重○˙一二公克，包裝重○˙二○
    公克，依其包裝亦沾有海洛因，且無法剝離，應視同毒品連同毒品海洛因全部諭
    知沒收。故原判決以警秤毛重０‧二公克諭知沒收銷燬，尚無不合。），依毒品
    危害防制條例第十八條第一項前段規定宣告沒收銷燬之。原判決認事用法核無違
    誤，量刑亦稱妥適，被告具狀未具理由上訴，為無理由，應予駁回。
四、被告經合法傳喚，無正當之理由不到庭，爰不待其陳述逕行判決。
據上論結，應依刑事訴訟法第三百六十八條、第三百七十一條，判決如主文。
本案經檢察官方娜蓉到庭執行職務。
中      華      民      國    九十一    年     十二     月    三十一    日
                              臺灣高等法院高雄分院刑事第一庭
                                  審判長法官  曾永宗
                                        法官  郭玫利
                                        法官  邱永貴
右正本證明與原本無異。
施用第一級毒品部分如不服本判決應於收受本判決後十日內向本院提出上訴書狀，其
未述上訴理由者，並得於提起上訴後十日內向本院補提理由書狀（均須按他造當事
人之人數附繕本)「切勿逕送上級法院」。
施用第二級毒品部分不得上訴。
                                      書記官  梁雅華
中    華    民    國      九十一      年      十二      月     三十一   日
附錄：本判決論罪科刑法條：
毒品危害防制條例第十條：
施用第一級毒品者，處六月以上五年以下有期徒刑。
施用第二級毒品者，處三年以下有期徒刑。
